臺灣臺北地方法院行政訴訟判決
111年度交字第616號
原      告  施玉鶯  
訴訟代理人  呂承翰律師
            俞力文律師
被      告  交通部公路總局臺北市區監理所

代  表  人  江澍人  
上列當事人間交通裁決事件，原告不服被告民國111年8月31日北
市監基裁字第25-AFV176809號裁決，提起行政訴訟，本院判決如
下：
    主  文
一、原處分撤銷。
二、訴訟費用新臺幣300元由被告負擔。
三、被告應給付原告新臺幣300元。
    事實及理由
一、程序部分：
    本件係因原告不服被告民國111年8月31日北市監基裁字第25
    -AFV176809號違反道路交通管理事件裁決書（下稱原處分）
    而提起行政訴訟，核屬行政訴訟法第237條之1第1項第1款規
    定之交通裁決事件，因卷證資料明確，爰依同法第237條之7
    規定，不經言詞辯論，逕為判決。
二、爭訟概要：
　  原告所有車牌號碼000-0000號自用小客車（下稱系爭車輛）
    ，由林稚程於111年8月4日晚間11時22分許駕駛行經臺北市○
    ○區○○○路0段00號前（下稱系爭地點），為臺北市政府警察
    局中山分局（下稱舉發機關）員警攔查，並對林稚程實施酒
    精濃度檢測，測得吐氣所含酒精濃度為0.17mg/L，認林稚程
    有「汽機車駕駛人有道路交通處罰條例第35條第1項之行為
    」之違規行為，遂於同日製發舉發通知單予以舉發。嗣被告
    查明原告為系爭車輛所有人，審認原告有「汽機車駕駛人有
    第35條第1項第1款之情形」之違規事實而開立原處分，依道
    路交通管理處罰條例（下稱道交條例）第35條第9項規定，
    裁處原告吊扣汽車牌照24個月。原告不服，遂提起本件行政
    訴訟。
三、原告起訴主張及聲明：
  ㈠主張要旨：
　　依本院111年度交字第389號判決意旨，於違反道交條例第35
    條第1項之情形，汽機車為駕駛人所有，應依道交條例第35
    條第9項規定吊扣該汽機車牌照，反之汽機車非駕駛人所有
    ，則必須符合汽機車所有人明知汽機車駕駛人有第1項各款
    情形，而不予禁止駕駛之要件，始得依道交條例第35條第7
    項規定吊扣該汽機車牌照。本件原告非汽車駕駛人，亦未明
    知林稚程有酒後駕車之情事，舉發機關依道交條例第35條第
    9項規定吊扣汽車牌照，於法尚有未合。
　㈡聲明：原處分撤銷。
四、被告答辯及聲明：
　㈠答辯要旨：
　　舉發機關查覆略以，本分局員警於111年8月4日晚間11時22
    分時許執行巡邏勤務，於巡經臺北市中山區新生北路1段與
    長安東路1段口時，見系爭車輛在多車道右轉彎，不先駛入
    外側車道之違規情形，故員警實施交通違規稽查，過程中駕
    駛林君散發酒氣並自承飲酒，員警遂請渠實施酒測，測得呼
    氣值0.17mg/L，並依道交條例第35條第1項第1款舉發，另本
    案依同條第9項之規定一併舉發，全程錄影在案，本案事證
    明確且符合酒精濃度測試作業程序，故本案違規屬實，礙於
    法令無法據以免罰。
　㈡聲明：駁回原告之訴。　
五、本院之判斷：　　　　
  ㈠如爭訟概要欄所載之事實，除後述之爭點外，其餘為兩造所
    不爭執，並有舉發通知單（見本院卷第57頁）及原處分（見
    本院卷第31頁）在卷可稽，堪以認定。
　㈡按道交條例第35條第1項第1款規定：「汽機車駕駛人，駕駛
    汽機車經測試檢定有下列情形之一，機車駕駛人處1萬5千元
    以上9萬元以下罰鍰，汽車駕駛人處3萬元以上12萬元以下罰
    鍰，並均當場移置保管該汽機車及吊扣其駕駛執照1年至2年
    ，附載未滿12歲兒童或因而肇事致人受傷者，並吊扣其駕駛
    執照2年至4年，致人重傷或死亡者，吊銷其駕駛執照，並不
    得再考領：一、酒精濃度超過規定標準。」第7項規定：「
    汽機車所有人，明知汽機車駕駛人有第1項各款情形，而不
    予禁止駕駛者，依第1項規定之罰鍰處罰，並吊扣該汽機車
    牌照2年。」第9項規定：「汽機車駕駛人有第1項、第3項至
    第5項之情形之一，吊扣該汽機車牌照2年，因而肇事致人重
    傷或死亡，得依行政罰法第7條、第21條、第22條、第23條
    規定沒入該車輛。」依上開規定，可知道交條例第35條第7
    項、第9項對於違反道交條例35條第1項之情形，均有吊扣汽
    機車牌照2年之處罰規定，道交條例第35條第7項係以「汽機
    車所有人明知汽機車駕駛人有第1項各款情形，而不予禁止
    駕駛」為要件而吊扣該汽機車牌照，道交條例第35條第9項
    則以「汽機車駕駛人有第1項、第3項至第5項之情形」為要
    件而吊扣該汽機車牌照，解釋上道交條例第35條第9項規定
    之適用，應為該汽機車係駕駛人所有之情形。換言之，於違
    反道交條例35條第1項之情形，倘汽機車為駕駛人所有，應
    依道交條例第35條第9項規定吊扣該汽機車牌照，反之汽機
    車非駕駛人所有，則必須符合「汽機車所有人明知汽機車駕
    駛人有第1項各款情形，而不予禁止駕駛」之要件，始得依
    道交條例第35條第7項規定吊扣該汽機車牌照，否則道交條
    例第35條第7項規定將形同具文。
　㈢經查，原告所有之系爭車輛，由林稚程於前揭時間駕駛行經
    系爭地點，為舉發機關員警攔查，並對林稚程實施吐氣酒精
    濃度檢測，測得其吐氣所含酒精濃度為0.17mg/L等情，有舉
    發機關111年8月31日函暨所附酒測過程錄影光碟、吐氣酒精
    濃度檢測程序暨拒測法律效果確認單、酒測值單（見本院卷
    第67至69頁）在卷可稽，可徵林稚程於前揭時、地有吐氣酒
    精濃度超過規定標準駕駛汽車之違規行為，足見本件違反道
    交條例第35條第1項第1款規定之駕駛人為林稚程，並非原告
    。揆諸前開說明，原告並非上開違規行為之駕駛人，被告逕
    依道交條例第35條第9項規定，以原處分吊扣原告所有系爭
    車輛牌照24個月，顯有違誤，應予撤銷。至被告是否另依道
    交條例第35條第7項規定裁決，基於憲法權力分立原則，本
    院尚無權審究，宜由被告依其職權自行決定作為，附此指明
    。
　㈣本件判決基礎已臻明確，兩造其餘攻擊、防禦方法及訴訟資
    料經本院審酌後，核與判決結果不生影響，無一一論述之必
    要，併此敘明。
六、結論：
　　原處分認事用法有違誤，原告主張撤銷原處分為有理由，應
    予准許。至本件第一審裁判費為300元，應由敗訴之被告負
    擔，因原告已預納裁判費，爰確定第一審訴訟費用額如主文
    第2、3項所示。
中　　華　　民　　國　　111 　年　　12　　月　　12　　日
　　　　　　　　　行政訴訟庭　法　官　邱士賓
上為正本係照原本作成。
如不服本判決，應於送達後20日內，向本院提出上訴狀並表明上
訴理由（原判決所違背之法令及其具體內容或依訴訟資料可認為
原判決有違背法令之具體事實)，其未載明上訴理由者，應於提
出上訴後 20 日內向本院補提理由書（上訴狀及上訴理由書均須
按他造人數附繕本，如未按期補提上訴理由書，則逕予駁回上訴
），並應繳納上訴裁判費新臺幣 750 元。
中　　華　　民　　國　　111 　年　　12　　月　　12　　日
                              書記官  李  欣

訴訟費用計算書
項　　　　目　　　　　　　金　額（新臺幣）　　備　註
第一審裁判費　　　　　　　　300元
合        計　　　　　　　　300元